【裁判字號】    97,消債更,847
【裁判日期】    970922
【裁判案由】    聲請更生程序
【裁判全文】
臺灣高雄地方法院民事裁定           97年度消債更字第847號
聲  請  人  甲○○○○○○
上列當事人因消費者債務清理事件聲請更生，本院裁定如下：
    主  文
債務人甲○○○○○○自中華民國九十七年九月二十二日十六時
起開始更生程序。
命司法事務官進行本件更生程序。
    理  由
一、按債務人與金融機構協商成立者，不得聲請更生或清算，但
    因不可歸責於己之事由，致履行顯有重大困難者，不在此限
    ；本條例施行前，債務人依金融主管機關協調成立之中華民
    國銀行公會會員辦理消費金融案件無擔保債務協商機制與金
    融機構成立之協商，準用前項之規定，消費者債務清理條例
    第151 條第5 項、第6 項分別定有明文。又按「法院開始更
    生程序之裁定，應載明其年、月、日、時，並即時發生效力
    。」、「法院裁定開始更生或清算程序後，得命司法事務官
    進行更生或清算程序，必要時得選任律師、會計師或其他適
    當之自然人或法人一人為監督人或管理人。」，消費者債務
    清理條例第45條第1 項、第16條第1 項分別定有明文。
二、本件聲請人主張：其前向附表編號1 、3 至10所示銀行申請
    信用卡，致累積債務達新台幣（下同）2,971,037 元，嗣因
    不能清償債務，經依金融主管機關協調成立之中華民國銀行
    公會會員辦理消費金融案件無擔保債務協商機制與金融機構
    達成分期還款協議，同意自民國96年2 月起，分120 期，每
    月還款30,418元方式償債，已還款至96年10月止，而協商成
    立當時其係任職統炫餐廳，每月薪資收入約29,000元，並由
    配偶徐進忠支助還款，嗣因聲請人每月需與配偶共同負擔附
    表編號1 之房貸及附表編號2 之車輛質押借款12,883元（5,
    207 ＋7,676 ＝12,883），即聲請人與其配偶各負擔6,442
    元【（5,207 ＋7,676） ÷2 ＝6,442 】，且配偶徐進忠亦
    負債累累，實因不可歸責於己之事由，致使履行已成立之協
    商內容顯有困難，嗣聲請人於97年5 月9 日再向編號1 所示
    之最大債權銀行申請前置協商，亦遭退件，則其無擔保或無
    優先權之債務總額既未逾1200萬元，復未經法院裁定開始清
    算程序或宣告破產，爰向本院聲請更生等語。
三、經查：聲請人所主張之上開事實，業據其提出財產及收入狀
    況說明書、債權人清冊、附有記事欄註記之全戶戶籍謄本、
    協議書、無擔保債務還款計畫、聲請人與其配偶徐進忠之財
    團法人金融聯合徵信中心當事人綜合信用報告、聲請人之債
    務協商繳款存摺明細、聲請人與其配偶徐進忠之財政部高雄
    市國稅局95、96年度綜合所得稅各類所得資料清單、財政部
    高雄市國稅局財產歸屬資料清單、統炫餐廳薪資袋、統炫餐
    廳員工職務證明書、勞工保險被保險人投保資料表、聲請人
    每月繳納房貸本息之存摺明細、聲請人每月向元大銀行繳納
    車輛質押借款之郵政劃撥儲金特戶存款收據、聲請人於97年
    5 月9 日向附表編號1 所示之最大債權銀行申請前置協商遭
    退件之通知函、聲請人配偶徐進忠於95年4 月13日向合作金
    庫借款80萬元之借據在卷可稽；則聲請人與附表編號1 、3
    至10所示銀行既係於96年1 月間達成債務協商協議，每月還
    款30,418元，且已還款至96年10月，而協商當時每月薪資約
    29,000元，已不足以支付每月債務協商還款，而賴配偶徐進
    忠支助，復因聲請人每月尚需與配偶徐進忠各負擔6,442 元
    之房屋及車輛質押借款，且配偶徐進忠亦有積欠中國信託銀
    行、花旗銀行、合作金庫、國泰世華銀行、台新銀行債務，
    此有徐進忠之財團法人金融聯合徵信中心當事人綜合信用報
    告可參，堪認聲請人係於協商成立後，因配偶徐進忠負債累
    累收入減少而無法支助還款，已屬因不可歸責於己之事由，
    且履行顯有重大困難；此外，本件又查無債務人有消費者債
    務清理條例第6 條第3 項、第8 條或第46條各款所定駁回更
    生聲請之事由存在，則債務人聲請更生，應屬有據；並依上
    開規定命司法事務官進行本件更生程序，爰裁定如主文。
中    華    民    國    97    年    9     月    22    日
              民事第四庭    法      官   郭瓊徽
上為正本，係依原本作成。
本件不得抗告。
本裁定已於97年9月22日16時公告。
中    華    民    國    97    年    9     月    22    日
                            書  記  官   簡文清
附表
┌──┬────────┬─────┬─────────┐
│編號│債權銀行        │債權種類  │債務金額（新台幣）│
├──┼────────┼─────┼─────────┤
│1   │中國信託商業銀行│房屋貸款  │0000000           │
│    │                ├─────┼─────────┤
│    │                │信用卡    │190165            │
├──┼────────┼─────┼─────────┤
│2   │元大銀行        │車輛質押借│102000            │
│    │                │款        │                  │
├──┼────────┼─────┼─────────┤
│3   │安泰銀行        │信用貸款  │593000            │
├──┼────────┼─────┼─────────┤
│4   │國泰世華銀行    │信用貸款  │119000            │
│    │                ├─────┼─────────┤
│    │                │信用卡    │208211            │
├──┼────────┼─────┼─────────┤
│5   │台北富邦銀行    │信用卡    │201356            │
├──┼────────┼─────┼─────────┤
│6   │華南銀行        │信用卡    │155017            │
├──┼────────┼─────┼─────────┤
│7   │荷蘭銀行        │信用卡    │531448            │
├──┼────────┼─────┼─────────┤
│8   │香港上海匯豐銀行│信用卡    │298828            │
├──┼────────┼─────┼─────────┤
│9   │香港上海匯豐銀行│信用卡    │482660            │
│    │（原中華銀行）  │          │                  │
├──┼────────┼─────┼─────────┤
│10  │永豐信用卡公司  │信用卡    │191352            │
└──┴────────┴─────┴─────────┘


司法院資訊處製作；財團法人民間司法改革基金會備份。
